臺灣高等法院刑事判決
111年度上易字第412號
上　訴　人　臺灣桃園地方檢察署檢察官
上　訴　人　
即　被　告　蔡○○　
　　　　　　　　　　
　　　　　　　　　　
　　　　　　　　　　
                          
上列上訴人等因被告違反保護令等案件，不服臺灣桃園地方法院
110年度易字第566、628、651號，中華民國110年12月30日第一
審判決（起訴案號：臺灣桃園地方檢察署110年度偵字第16446號
，追加起訴案號：110年度偵字第12519號、110年度偵字第17332
號），提起上訴，本院判決如下：
    主  文
上訴駁回。
    事  實
一、緣蔡○○與甲○○曾於民國109年11月某段期間交往而為男女朋
    友關係，分手後互有嫌隙。詎於109年12月18日晚間某時許
    ，蔡○○前往甲○○位在桃園市○○區○○路0段000巷00弄0號之住
    家前，與甲○○發生爭執，甲○○之子乙○○即上前排解，蔡○○竟
    基於恐嚇危害安全之犯意，當場以「要烙人來給乙○○好看」
    等加害身體之言詞，恫嚇甲○○及乙○○，使甲○○及乙○○心生畏
    懼，致生危害於安全。嗣於數日後至109年12月28日間，蔡○○承前恐嚇危害安全之犯意，繼而數度當面或撥打電話對甲○○恫稱：「叫妳兒子在外面小心一點」、「我會找人教訓他
    」、「不要被我堵到」等加害身體之言詞，使甲○○及乙○○心
    生畏懼，致生危害於安全。
二、甲○○因蔡○○上開行為，報警聲請緊急保護令，經臺灣桃園地
    方法院以110年度司緊家護字第7號民事緊急保護令，命蔡○○
    不得對甲○○、乙○○實施身體或精神上不法之侵害行為，亦不
    得對甲○○為騷擾、接觸、跟蹤、通話及通信之聯絡行為，且
    應遠離甲○○上址住家及位在桃園市○○區○○路000號之工作場
    所均至少10公尺，上開緊急保護令並經警於110年2月25日上
    午10時55分交付蔡○○收受。詎蔡○○已知悉上開緊急保護令之
    禁制內容，而分別為下列犯行：
　㈠於110年3月17日晚間7時35分許，騎乘腳踏車行經甲○○上址住
    家巷口，遇見行經該處之甲○○後離去，甲○○見狀即報警處理
    ，警察獲報抵達該巷口訪查甲○○時，蔡○○見狀竟基於違反保
    護令之犯意，騎乘腳踏車折返，無視於甲○○身旁警員之制止
    ，仍靠近甲○○，數度大聲說話，復以手指甲○○，對甲○○為騷
    擾行為，而違反上開民事緊急保護令。
　㈡於110年3月24日中午12時40分，行經甲○○上址工作場所附近
    ，竟基於違反保護令及公然侮辱之犯意，對著甲○○工作場所
    之門口大喊：「甲○○去給人幹，生雜種兒子」等言詞，以此
    方式騷擾甲○○及貶損甲○○之人格尊嚴；復於同日下午5時前
    之某時許，承前違反保護令之犯意，在甲○○上址住家門口地
    上，放置載有手寫：「丙○○你孱腫，甲○○豆芽菜，眾人幹（
    生雜菜種子）」等文字之紙張，對甲○○為騷擾行為，而違反
    上開民事緊急保護令。
  ㈢於110年3月27日下午4時許，行經甲○○上址住家附近巷口，竟
    基於違反保護令及公然侮辱之犯意，大喊：「幹你娘（台語
    ），甲○○」；復於同日晚間7時許，承前犯意，在上開地點
    大喊：「幹你娘（台語），甲○○」等語，對甲○○為騷擾行為
    及貶損甲○○之人格尊嚴，而違反上開民事緊急保護令。
　㈣於110年3月28日晚間9時25分許，行經甲○○上址住家附近巷口
    ，竟基於違反保護令及公然侮辱之犯意，大喊：「甲○○操機
    掰，欠人幹（台語）」，對甲○○為騷擾行為及貶損甲○○之人
    格尊嚴，而違反上開民事緊急保護令。
　㈤於110年3月29日晚間9時許，行經甲○○上址住家附近巷口，竟
    基於違反保護令及公然侮辱之犯意，大喊：「甲○○去給人幹
    （台語）」，對甲○○為騷擾行為及貶損甲○○之人格尊嚴，而
    違反上開民事緊急保護令。　　
　㈥於110年4月1日下午5時55分許（起訴書誤載為下午5時50分）
    ，行經甲○○上址住家附近巷口，竟基於違反保護令及公然侮
    辱之犯意，大喊：「甲○○偷客兄，去給人幹，幹（台語）」
    ，對甲○○為騷擾行為及貶損甲○○之人格尊嚴，而違反上開民
    事緊急保護令；復於同日晚間6時至8時間之某時許，承前違
    反保護令之犯意，在甲○○上址住家門口地上，放置印有甲○○
    接受媒體採訪控訴蔡○○照片之紙張，背面則載有手寫：「幹
    、爽、幹結他爽、．．．」等文字之紙張，對甲○○為騷擾行為
    ，而違反上開民事緊急保護令。
　㈦於110年4月2日上午10時至10時30分間某時許，基於違反保護
    令之犯意，在甲○○上址住家門口地上，放置以印有甲○○接受
    媒體採訪控訴蔡○○照片之紙張所包裹之冥紙１疊，復承前違
    反保護令之犯意，及基於公然侮辱之犯意，在甲○○上址住家
    附近巷口，大喊：「甲○○去跟人討客兄相幹（台語）」，貶
    損甲○○之人格尊嚴，且對甲○○為騷擾行為而違反上開民事緊
    急保護令。　　
　㈧於110年4月5日晚間7時25分許，基於違反保護令及公然侮辱
    之犯意，在甲○○上址住家附近，大喊：「甲○○偷客兄，去相
    幹（台語）」，對甲○○為騷擾行為及貶損甲○○之人格尊嚴，
    而違反上開民事緊急保護令。
　㈨於110年4月7日下午4時50分前某時，基於違反保護令之犯意
    ，寄送內載有：「我知道你...狂打炮而已...面子對你...
    尤其丙○○..雜種子...就是愛相幹...」等語，及「你我以前
    算也是同事，也有一起過幹過你。看不慣你倆作為，所以網
    路影片幫你們傳出至台灣各地，我也去過澎湖，很快就有消
    息傳出來。讓你們三個出名，我們相幹也有一段時間，知道
    我是誰嗎，你男人太多、太多，也騙我太多、太多」等語之
    信件各１封，至甲○○上址工作場所，嗣由甲○○於110年4月7日
    下午4時50分許收受上開2封信件，對甲○○為騷擾行為而違反
    上開民事緊急保護令。
　㈩於110年4月9日下午4時52分許，行經甲○○上址住家附近巷口
    ，竟基於違反保護令及公然侮辱之犯意，大喊：「甲○○跟客
    兄去相幹（台語）」，對甲○○為騷擾行為及貶損甲○○之人格
    尊嚴，而違反上開民事緊急保護令。
　於110年4月10日下午4時10分前某時許，基於違反保護令之犯
    意，在甲○○上址住家門口，放置載有手寫：「有黑道背景好
    棒喔、用兄弟壓人，告訴你作里來，很得意是嗎，一絲不掛
    ，跟正義哥打炮嚷嚷叫好精彩...鉦提醒你」等文字之紙張
    ，對甲○○為騷擾行為，而違反上開民事緊急保護令。
　於110年4月11日晚間8時18分許，行經甲○○上址住家附近，基
    於違反保護令及公然侮辱之犯意，大喊：「甲○○要看你相幹
    的A片喔（台語）」，對甲○○為騷擾行為及貶損甲○○之人格
    尊嚴，而違反上開民事緊急保護令。
　於110年4月14日下午4時50分前某時，基於違反保護令之犯意
    ，寄送內載有：「對你沒什可言了，只知道你要錢就是用基
    巴去換，找人相幹不要臉。鉦提醒你」等語，收件人載為：
    「甲○○妓女」之信件1封，至甲○○上址工作場所，嗣由甲○○
    於110年4月14日下午4時50分許收受上開信件，對甲○○為騷
    擾行為而違反上開民事緊急保護令。　　
　於110年4月19日上午7時40分前某時許，基於違反保護令及公
    然侮辱之犯意，在甲○○上址工作地點之機車停車棚，將手寫
    之「甲○○假日都去當妓女，鉦」等語之紙板4塊，放置在甲○○機車停放處附近之地上，嗣甲○○於110年4月19日上午7時40
    分許發現，而對甲○○為騷擾行為及貶損甲○○之人格尊嚴，而
    違反上開民事緊急保護令。
　於110年4月20日晚間10時35分，基於違反保護令之犯意，在
    甲○○上址住家門口，放置載有不明手寫文字之紙張，對甲○○
    為騷擾行為，且未遠離甲○○上址住家至少10公尺，而違反上
    開民事緊急保護令。
　於110年4月21日晚間8時25分許，行經甲○○上址住家附近，基
    於違反保護令及公然侮辱之犯意，大喊：「甲○○跟客兄到桃
    園至中壢去做流鶯妓女（台語）」，對甲○○為騷擾行為及貶
    損甲○○之人格尊嚴，而違反上開民事緊急保護令。
　於110年4月22日下午4時30分前某時許，基於違反保護令之犯
    意，寄送內載有：「我是鉦你毒別人比你更毒，要不要幫你
    宣傳你假日在桃市中山路文昌公園作流鶯，宣傳出去給台、
    澎、金、馬的人都知道。這也是教你作人要老實，不要為了
    打砲相幹，做出害人的事，你就是這樣，想不想你相幹肉片
    ，時間到自然就看得到」等語，及「...講明白...叫丙○○來
    ..丙○○..嗆兄弟還是要兄弟處理不來丙○○就用兄弟處理」等
    語，收件人均載為：「甲○○妓女」之信件2封，至甲○○上址
    工作場所，嗣由甲○○於110年4月22日下午4時30分許收受上
    開信件，對甲○○為騷擾行為而違反上開民事緊急保護令。
　於110年4月23日上午9時30分前某時，基於違反保護令之犯意
    ，寄送內載有：「你應知道我是誰，給你三天時間..找我，
    下星期三絕對公開，另外一位用兄弟處理你有兄弟背景。你
    太看不起人太白目。有種叫雜種子找我」等語，收件人載為
    ：「甲○○妓女」之信件1封，至甲○○上址工作場所，嗣由甲○○於110年4月23日上午9時30分許收受上開信件，對甲○○為騷
    擾行為而違反上開民事緊急保護令；復於同日下午5時36分
    許，承前違反保護令之犯意，行經甲○○上址住家附近，基於
    違反保護令及公然侮辱之犯意，大喊：「甲○○明天要去哪做
    流鶯，我去找你（台語）」等語，對甲○○為騷擾行為及貶損
    甲○○之人格尊嚴，而違反上開民事緊急保護令。
三、案經甲○○訴由桃園市政府警察局八德分局報告臺灣桃園地方
    檢察署檢察官偵查起訴。
    理  由
甲、有罪部分：
壹、程序方面：
一、本案僅被告提起上訴，而有關原判決不另為無罪諭知部分（
    見原判決第17至20頁），未據檢察官上訴，依現行刑事訴訟
    法第348條第1項前段、第2項但書規定，非屬本院審理範圍
    ，先此說明。
二、證據能力：
    按被告以外之人於審判外之陳述，雖不符刑事訴訟法第159
    條之1至第159條之4規定，而經當事人於審判程序同意作為
    證據，法院審酌該言詞陳述或書面陳述作成時之情況，認為
    適當者，亦得為證據；當事人、代理人或辯護人於法院調查
    證據時，知有刑事訴訟法第159條第1項不得為證據之情形，
    而未於言詞辯論終結前聲明異議者，視為有前項之同意，刑
    事訴訟法第159條之5第1、2項亦有明定。本判決下列所引用
    被告以外之人審判外陳述之供述證據部分，經檢察官表示同
    意有證據能力（本院卷第103至107頁），且被告迄至言詞辯
    論終結前，並未就證據能力聲明異議（本院卷第101至109、
    141至162頁），經本院審酌各該陳述作成時之情況，核無違
    法不當情事，因而認為適當，均有證據能力。又本件以下引
    用之其餘非供述證據，並無證據證明係公務員違背法定程式
    取得，復經本院合法調查，該等證據自得作為本案裁判之資
    料。
貳、認定犯罪事實所憑證據及理由：
一、就事實一部分（按即12519追加起訴部分）：
    訊據被告矢口否認有何恐嚇告訴人甲○○（下稱告訴人）及乙○○之犯行，辯稱：當時是伊被乙○○毆打，乙○○復搶走伊手機
    ，後來是伊兒子幫忙拿回來云云。經查：
  ㈠證人乙○○於警詢時證稱：109年12月間某日下午，被告在告訴
    人上址住家外不斷叫囂，稱告訴人出門是要去找男人，告訴
    人為了自清，叫伊下樓證明她只是要跟伊出去吃飯，那是伊
    第一次介入被告跟告訴人的糾紛，當天晚上被告又來鬧事，
    伊受不了被告一直造成鄰居及伊家裡的困擾，就去請被告離
    開，被告即語帶威脅揚言要找人給伊好看，後來被告的3個
    家人到場，也說他們沒辦法介入，之後被告仍持續來我家鬧
    事，不只一次對告訴人稱：「叫你兒子在外面小心一點」、
    「不要被我堵到」等語，被告打電話騷擾告訴人的時候還提
    到伊，一樣說一些要堵伊、對伊不利的話等語（偵字第1251
    9號卷第21至23頁）；且告訴人於警詢時亦指證，伊與被告
    短暫交往過，後來伊不願意跟被告來往，被告就開始以各種
    方式騷擾伊，被告於109年12月18日酒後到伊住處騷擾喧鬧
    ，並與伊兒子乙○○發生口角，揚言要烙人來，被告還找他兒
    子跟媳婦過來，藉著人多勢眾出手攻擊乙○○，在那之後數次
    到伊住處鬧事，也當面說：「叫你兒子在外面小心一點」、
    「我會找人教訓他」等語（偵字第12519號卷第29至30頁）
    。加以被告於原審供承，伊於109年12月間某日曾到告訴人
    甲○○住處，乙○○從下樓，與伊發生爭執，伊有向乙○○說：「
    你再這樣不尊重長輩，不要被我遇到，下次我就會閃你巴掌
    」，接下來的幾天，亦數次以電話或當面向告訴人稱：「叫
    你兒子在外面小心一點」、「我會找人教訓他」、「不要被
    我堵到」等語（原審卷第218至219頁）；由證人乙○○及告訴
    人一致指陳被告當天有找家人到場，且被告亦於原審及本院
    審理時均自承伊是請伊兒子幫忙拿回手機等情以觀（原審卷
    第218頁，本院卷第151頁），已可見證人乙○○、告訴人所指
    被告於109年12月18日晚間某時前往告訴人上址住處與乙○○
    發生爭執，並口出欲對乙○○不利之言詞等情屬實。
　㈡至證人乙○○雖僅稱被告於109年12月間與伊有糾紛並揚言對伊
    不利，未具體指出被告於109年12月18日後數次當面或以電
    話對告訴人稱要對伊不利之具體時間，惟依告訴人之指證，
    被告係於109年12月18日、109年12月28日對伊稱「叫你兒子
    在外面小心一點」、「我會找人教訓他」、「不要被我堵到
    」等語，而與證人乙○○所述之109年12月間相符；且由證人
    乙○○之證言，亦可見乙○○已然由告訴人之轉述而得悉被告揚
    言對伊不利之言詞內容，且告訴人為證人乙○○之母，被告上
    開言詞，乃對告訴人之子為將來不利惡害之通知，足使告訴
    人心生畏怖，致生危害於安全甚明，被告確有上開對告訴人
    及乙○○恐嚇危害安全之犯行，應堪認定。被告於本院審理時
    矢口否認犯行，自非可信。
　㈢綜上，有關被告事實一部分之犯行，犯罪事證明確，堪以認
    定，應依法論科。
二、事實二部分：
　㈠告訴人前因被告實施不法侵害行為，而聲請保護令，經臺灣
    桃園地方法院於110年2月25日核發110年度司緊家護字第7號
    民事緊急保護令，命被告不得對告訴人實施身體或精神上不
    法之侵害行為，亦不得對告訴人為騷擾、接觸、跟蹤、通話
    及通信之聯絡行為，且應遠離告訴人上址住家及上址工作場
    所均至少10公尺；上開緊急保護令經警於110年2月25日上午
    10時55分交付被告收受無誤等情，有民事緊急保護令、家庭
    暴力相對人約制告誡書及保護令執行紀錄表在卷足憑（偵字
    第16446號卷第185至189頁，原審卷第149至150頁）。足認
    被告主觀上已知悉上開民事緊急保護令之禁制內容甚明。
　㈡就事實二、㈠部分（按即17332追加起訴部分），被告於原審
    固供承於110年3月17日晚間7時35分許騎腳踏車經過告訴人
    上址住處附近，並偶遇告訴人，伊即行離開，嗣又折返，見
    警察與告訴人在現場，始靠近告訴人等情（原審易字第566
    號卷第219頁），然矢口否認有何接近及騷擾告訴人之犯行
    ，辯稱：伊僅是與告訴人距離很近，但並未跟告訴人講話云
    云（原審易字第566號卷第219頁）。惟查，原審勘驗110年3
    月17日晚間7時35分至7時49分現場警員佩掛之密錄器影片檔
    案結果，畫面顯示，當日晚間晚間7時40分許，2名警員在告
    訴人上址住處巷口與告訴人談話，晚間7時42分許，被告騎
    腳踏車抵達，停放腳踏車後，走向警員及告訴人，先對告訴
    人稱：「我剛剛有打電話給你（台語）」，接著見警員稱「
    你不能在這裡」等語，即多次回稱：「我從這裡過」、「我
    這裡走不行嗎」，警員隨即告知被告：「你不能走過這，規
    定就是不行」、「我已經提醒過你了，這樣算是現行犯」等
    語，被告仍執意稱：「我沒有跟她講話喔」等語，警員再稱
    ：「他剛剛有說」時，被告即大聲回稱「沒有」，並稱：「
    你聽我說，我沒有跟她講，我真的被冤枉．．．我有打電話去
    你們派出所，他說你們有來了，他說她有到了（指向告訴人
    ），這樣我不會（台語）」等語，有勘驗筆錄在卷可憑（原
    審易字第566號卷第221至225頁）。由被告到場後，逕自靠
    近告訴人，且警員在旁制止，被告仍執意要求要從該處通過
    、大聲否認有與告訴人說話，並以手指向告訴人等舉動，打
    擾、靠近告訴人，並以聲音及動作製造使告訴人畏怖之情境
    ，而違反上開民事緊急保護令之誡命，對告訴人為騷擾行為
    甚明。至被告復辯稱是為了跟警察解釋才會靠近告訴人云云
    ，然由被告一開始走向告訴人與警察時，係稱「我剛剛有打
    電話給你」，見警察稱「不能在這裡」時，係執意稱「我從
    這裡過」、「我這裡走不行嗎」等舉措，均與一般欲向到場
    承辦警察說明案情者不同，可見被告主觀上係欲接近、騷擾
    告訴人，而具違反上開緊急保護令之犯意。被告上開所辯，
    無非避重就輕之詞，不足採信。
　㈢就事實二、㈢（按即起訴書附表編號4、5）、㈣（按即起訴書
    附表編號6）、㈤（按即起訴書附表編號7）、㈧（按即起訴書
    附表編號12）、㈩（按即起訴書附表編號15）、（按即起訴
    書附表編號17）、（按即起訴書附表編號20）、（按即起
    訴書附表編號21）部分，訊據被告業於原審及本院審理時坦
    承於上開時、地，以言詞辱罵告訴人等情不諱（原審易字第
    566號卷一第54至56、170至171、217頁，本院卷第155至157
    頁），核與告訴人指述情節相符（偵字第16446號卷第56、5
    9至60、65至71、133至137、139至141頁），並有卷附監視
    錄影畫面翻拍照片（偵字第16446號卷第61至62、77、171、
    175、177、179頁）、及影像檔案及錄音檔案（附於偵字第1
    6446號卷末證物袋內）可憑；且事實二、部分，由上開卷
    內監視錄影畫面翻拍照片，亦可見畫面中被告前去告訴人住
    家門口放置紙張之舉動，是足認被告所為自白與事實相符，
    堪予採憑。由被告上開辱罵告訴人之言詞，客觀上已貶抑羞
    辱告訴人之人格尊嚴，且於告訴人住家附近喊叫謾罵，不僅
    使不特定鄰居共見共聞，復製造告訴人生活不得安寧之畏怖
    情境，顯屬對於告訴人之騷擾行為，而違反上開民事緊急保
    護令之誡命甚明。
　㈣就事實二、㈡（按即起訴書附表編號1、2）、㈥（按即起訴書
    附表編號8、9）、㈦（按即起訴書附表編號10、11）、㈨（按
    即起訴書附表編號14）、（按即起訴書附表編號16）、（
    按即起訴書附表編號18）、（按即起訴書附表編號19）、
    （按即起訴書附表編號22）、（按即起訴書附表編號23、2
    4）部分：
　⒈訊據被告固坦承有於事實二、㈡、㈥、㈦、所載時間、地點，
    大喊上開辱罵告訴人之言詞等情（原審易字第566號卷第217
    頁，本院卷第152至160頁），惟矢口否認有上開放置紙張、
    冥紙或寄送郵件到告訴人工作場所等犯行，辯稱：伊僅有罵
    告訴人、並沒有書寫紙張、紙板或信件中的文字云云。惟查
    ：就被告於事實二、㈡、㈥、㈦、所載時間、地點，大喊上開
    辱罵告訴人之言詞部分，業據告訴人指述明確（偵字第1644
    6號卷第43至47、65至71、133至137、139至141頁），並有
    卷附監視錄影畫面翻拍照片（偵字第16446號卷第51至52、7
    7、98、171、181頁）、及影像檔案及錄音檔案（附於偵字
    第16446號卷末證物袋內）可憑，足認被告此部分認罪自白
    與事實相符，堪予採憑。
　⒉次查，就告訴人收得或發現就事實二、㈡、㈥、㈦、㈨、、、
    、、所載之紙張、冥紙、紙板、信件等情，亦據告訴人於
    警詢時指述明確（偵字第16446號卷第43至47、65至71、133
    至137、139至141頁），且有上開紙張、冥紙、紙板、信件
    之翻拍照片，暨告訴人所指該等物件放置地點照片等在卷可
    稽（偵字第16446號卷第49、81、89至92、93至95、145、14
    7至153、155至157、159至160、161至165、167至169頁）。
    觀之上開紙張、紙板、信件均使用手寫文字，筆跡類似，加
    以被告於另案偵查時供承有於110年1月13日上午11時55許放
    置紙條在被告停放在上址住家附近之機車上所置之安全帽內
    ，及於109年12月19日至110年2月18日間，書寫紙條，放置
    在告訴人停放在上址工作地點之機車置物箱內，此由卷附臺
    灣桃園地方檢察署檢察官110年度偵字第14362號、110年度
    偵字第8177號不起訴處分書所載即明（原審卷第29至31、33
    至35頁）；且臺灣桃園地方法院於109年度家護字第499號通
    常保護令事件審理時，曾勘驗告訴人提出之錄影檔案，被告
    於110年1月22日上午3時25分許、110年1月25日上午0時47分
    許，110年1月30日上午0時25分許、110年1月31日上午0時13
    分許、110年2月8日上午1時50分許、110年2月10日下午6時4
    6分許、110年2月12日上午3時56分許、110年2月12日上午2
    時44分許、110年2月14日下午11時19分許，確有前往告訴人
    上址住家附近，將紙張放置在告訴人住家大門門縫處或告訴
    人停放在住家旁之機車上等節，亦有上開通常保護令裁定在
    卷可佐（原審卷第37至39頁）；加以被告於110年4月20日晚
    間10時35分許，有前去告訴人住家門口放置紙張之舉動，亦
    經本院於事實二、部分認定如前述，足見被告於109年12月
    間至110年4月間，確有以寫有不堪言詞之紙張、紙板、信件
    騷擾告訴人之慣常行為，已可見被告於本院矢口否認上開犯
    行，並非可信。
　⒊細譯事實二、㈡、㈥、㈨、、、、、所示之紙條、紙板、
    信件之內容，以「討客兄」、「做妓女」等言詞侮辱告訴人
    ，此與被告前開所自承大喊謾罵之言語，如出一轍；其次，
    該等紙張、紙板、信件之內容多次提及丙○○，此對照告訴人
    於警詢時陳稱，丙○○是伊公司同事，並非男女朋友，上次（
    即110年1月26日）陪伊回家時有跟被告發生衝突；事實欄二
    、㈥、㈦紙張上之照片，是伊與丙○○於110年2月間參加台灣互
    聯警政時報之影片截圖等語（偵字第14362號卷第21至24頁
    ，偵字第16446號卷第65至67頁），及被告於偵訊、原審供
    承，告訴人與伊交往的時候，就有跟丙○○在一起，110年1月
    26日那次伊要和告訴人說話，丙○○就衝過來打伊等語以觀（
    原審易字第566號卷一第228頁），可見被告係因見告訴人與
    同事丙○○有所往來，即生芥蒂，並懷疑告訴人另結新歡，適
    與上開紙張、紙板、信件所稱「討客兄」之謾罵內容相符，
    且該等紙張、冥紙、紙板、信件之放置地點，均在告訴人上
    址住家、工作地點及停放機車處，與告訴人密切相關，足認
    確係被告所書寫並放置甚明。被告以前詞矢口否認此部分犯
    行，自非可採。
　⒋由被告上開以大喊或紙張、冥紙、紙板、信件等所載之言詞
    ，其中大喊之言語，及事實二、所示紙板內容，均以揭露
    告訴人姓名之方式對告訴人施加辱罵，客觀上已使不特定人
    得以共見共聞，而其他以後者已造成對告訴人生活安寧之嚴
    重侵擾，而屬對告訴人之騷擾行為無誤。
  ㈤按家庭暴力防治法第2條第4款規定，騷擾係指任何打擾、警
    告、嘲弄或辱罵他人之言語、動作或製造使人心生畏怖情境
    之行為。另依接觸之文字意義，係指觸摸、靠近或往來。被
    告就事實二、㈠至所示各次犯行，乃騷擾告訴人而違反保護
    令，而就事實二、㈢、㈣、㈤、㈥、㈦、㈧、㈩、、、、部分
    ，則屬公然對告訴人施加辱罵，是被告上開違反保護令及公
    然侮辱犯行，事證均臻明確，堪予認定，應依法論科。 
參、論罪：
一、核被告就事實一所為，係犯刑法第305條恐嚇危害安全罪。
    被告所為恐嚇言詞，乃基於同一犯罪目的，於密切接近之時
    間所為，侵害同一法益，各行為之獨立性極為薄弱，依一般
    社會健全觀念，難以強行分開，在刑法評價上，應視為數個
    舉動之接續施行，合為包括之一行為予以評價，較為合理，
    應論以接續犯而為包括之一罪。被告以一行為恐嚇告訴人及
    乙○○，為想像競合犯，應從一重處斷。
二、就事實二部分：
　㈠有關事實二、㈠部分，核被告所為係犯家庭暴力防治法第61條
    第2款之違反保護令罪；就事實二、㈢、㈣、㈤、㈧、㈩、、、
    所為，則均係犯家庭暴力防治法第61條第2款及刑法第309
    條第1項之公然侮辱罪；就事實二、部分，所為係犯家庭暴
    力防治法第61條第2款、第4款之違反保護令罪；就事實二、
    ㈡、㈥、㈦、所為，均係犯家庭暴力防治法第61條第2款及刑
    法第309條第1項之公然侮辱罪；就事實二、㈨、、、所為
    ，均係犯家庭暴力防治法第61條第2款之違反保護令罪。起
    訴書雖記載事實二、㈥、㈦部分另涉犯刑法第309條之公然侮
    辱罪嫌，然此部分業據原審公訴蒞庭檢察官當庭稱予以減縮
    更正（原審卷第169至170頁），此部分即不另予審究。　　
    　　　
　㈡就事實二、㈠、㈡、㈢、㈥、㈦、部分，被告各基於單一犯意，
    而在密接之時間、地點為自然上之數行為，侵害相同法益，
    各行為之獨立性極為薄弱，依一般社會健全觀念，難以強行
    分開，在刑法評價上，各應視為數個舉動之接續施行，合為
    包括之一行為予以評價，較為合理，應分別論以接續犯而為
    包括之一罪。　　
　㈢被告就事實二、㈢、㈣、㈤、㈧、㈩、、、部分，及事實二、㈡
    、㈥、㈦、部分，各係以一行為觸犯上開2罪名，為想像競合
    犯，各應從一重以違反保護令罪處斷；就事實二、部分，
    乃一行為同時違反家庭暴力防治法第61條各款規定，僅論以
    單純一罪。　　　
三、被告所犯上開各罪，犯意各別，行為互殊，應予分論併罰。
四、累犯不予加重之說明：
    被告前因酒後駕車之公共危險案件，分別經臺灣桃園地方法
    院106年度桃交簡字第2530號判決處有期徒刑2月確定，及同
    院107年度桃交簡字第1196號判決處有期徒刑2月，併科罰金
    新臺幣（下同）5000元確定，先後於107年6月2日、107年11
    月19日易科罰金執行完畢等情，有本院被告前案紀錄表在卷
    可稽（本院卷第80至82頁）。被告於上開有期徒刑執行完畢
    後，5年內再犯本案有期徒刑以上之罪，固符合刑法第47條
    第1項所定累犯之要件。本院審酌司法院大法官釋字第775號
    解釋意旨，被告前案犯行之罪質，與本案情節明顯不同，所
    侵害法益亦有差別，尚無對刑罰反應力薄弱或惡性較重之狀
    況，爰不予加重其刑。
肆、駁回上訴之理由：
一、原審本於同前認定，以被告犯罪事證明確，適用家庭暴力防
    治法第61條，刑法第305條、第309條第1項、第55條、第41
    條第1項前段、第8項、第51條第第5款、第6款等規定，認被
    告就事實一部分係犯恐嚇危害安全罪，就事實二㈠至部分，
    則係犯違反保護令罪（共18罪）；並審酌被告不思理性解決
    感情糾紛，無視保護令之誡命，而為本案恐嚇危害安全及多
    次違反保護令犯行等犯罪動機、目的、手段，造成告訴人身
    心受創、恐慌等損害程度，並考量被告未道歉或賠償損害之
    犯後態度，與其素行、智識程度與家庭生活經濟狀況，暨告
    訴人對量刑之意見等一切情狀，分別量處如附表所示之刑，
    及就有期徒刑部分定應執行刑為有期徒刑1年4月，就拘役部
    分定應執行刑為拘役80日，並均諭知如易科罰金，以1,000
    元折算1日之折算標準。核原判決之認事用法均無違誤，量
    刑亦屬妥適。
二、被告上訴以前詞矢口否認犯罪，業經本院指駁如前述，被告
    以此指摘原判決不當，自非有據。
三、至檢察官以被告否認犯行，犯後態度惡劣、毫無悔意，且所
    定應執行刑亦屬過輕而難收懲儆之效等，指摘原判決不當部
    分，按量刑之輕重，屬於法院得依職權裁量之事項，苟其量
    刑已以行為人之責任為基礎，並斟酌刑法第57條各款所列情
    狀，在法定刑度內，酌量科刑，如無偏執一端，致明顯失出
    失入情形，上級審法院即不得單就量刑部分遽指為不當或違
    法。又按司法院釋字第687號解釋意旨所揭示，有關刑罰法
    律，基於無責任無處罰之憲法原則，人民僅因自己之刑事違
    法且有責行為而受刑事處罰；且依照司法院釋字第551號、6
    69號解釋意旨，刑罰須以罪責為基礎，並受罪責原則之拘束
    ，無罪責即無刑罰，刑罰須與罪責相對應。亦即，國家所施
    加之刑罰須與行為人之罪責相當，刑罰不得超過罪責。刑罰
    對人身自由之限制與其所欲維護之法益，仍須合乎比例之關
    係，尤其法定刑度之高低應與行為人所生之危害、行為人責
    任之輕重相符，始符合罪刑相當原則，而與憲法第23條比例
    原則無違。刑事審判旨在實現刑罰權之分配正義，故科刑應
    符合罪刑相當原則，使輕重得宜，罰當其罪，刑罰對人身自
    由之限制與其所欲維護之法益，仍須合乎比例之關係，罪刑
    之相當與否，應以反應責任之不法內涵為判斷準據。查原判
    決已審酌被告本案犯行之犯罪動機、目的、手段與對被害人
    所生危害程度等犯罪情節，與被告之犯後態度等情狀而為量
    刑，並無顯然失出或有失衡平之情事；至就原判決所定應執
    行刑，原審亦已於各宣告刑中刑期最長者以上，各刑合併之
    刑以下之範圍內，考量本案被告各次犯行侵害法益之重複性
    、比例原則等事項而為裁量，並無違反裁量權之內部性界限
    ，亦無違反比例原則、平等原則、罪刑相當原則、重複評價
    禁止原則，亦無逸脫法律秩序理念及法律目的之內部性界限
    ，核屬法院裁量職權之適法行使，並無不當。檢察官所指被
    告否認犯行之犯後態度，亦經原審於量刑時加以審酌，是檢
    察官仍以前詞指摘原判決量刑不當，自非有據。
四、從而，檢察官、被告之上訴為無理由，應予駁回。　
乙、無罪部分：　
壹、公訴意旨（即起訴書附表編號3部分）以：
　　被告基於違反保護令、公然侮辱之犯意，於110年3月26日下
    午4時許，在桃園市八德區某處，騎乘腳踏車與告訴人相遇
    時，對告訴人怒罵三字經，足以貶損告訴人之人格尊嚴及名
    譽，並實施精神上不法侵害、騷擾而違反保護令。因認被告
    係涉犯刑法第309條公然侮辱罪嫌，及違反家庭暴力防治法
    第61條第2款之違反保護令罪嫌。　
貳、按犯罪事實應依證據認定之，無證據不得認定犯罪事實；又
    不能證明被告犯罪者，應諭知無罪之判決，刑事訴訟法第15
    4條第2項、第301條第1項分別定有明文。再者，認定犯罪事
    實所憑之證據，雖不以直接證據為限，間接證據亦包括在內
    ，但是無論直接或間接證據，其為訴訟上之證明，須達於通
    常一般人均不致有所懷疑，而得確信其為真實之程度，始得
    據為有罪之認定。檢察官就被告犯罪事實，應負舉證責任，
    並指出證明之方法，刑事訴訟法第161條第1項定有明文，因
    此，檢察官對於起訴之犯罪事實，應負提出證據及說服之實
    質舉證責任，倘其所提出之證據，不足為被告有罪之積極證
    明，或其闡明之證明方法，無從說服法官以形成被告有罪之
    心證，基於無罪推定之原則，自應為被告無罪判決之諭知。
    　　
參、公訴意旨認被告亦涉犯此部分犯行，無非係以告訴人警詢時
    之指述為其唯一論據。訊據被告矢口否認此部分犯行，辯稱
    ：伊當天有遇到告訴人，但沒有跟告訴人講話等語。經查：
    告訴人於警詢時固指稱，伊於110年3月26日下午4時50分許
    在下班回家的路上有遇到被告，被告對伊罵三字經後就馬上
    離開等語（偵字第16446號卷第56頁），然對照卷內監視錄
    影畫面翻照片（偵字第16446號卷第61至62頁），並無被告
    於上開時間接近告訴人住處之畫面，已難認告訴人所指被告
    接近伊之地點，距離告訴人上址住家是否已在10公尺以內。
    其次，告訴人於警詢時僅稱被告對伊罵三字經，此與告訴人
    就事實二、㈠至各次犯行，均能具體指出被告對伊辱罵之言
    詞內容，亦有不同，加以告訴人於警詢時亦自承，當時因被
    告馬上離開故未報警處理，是告訴人就此部分指述，或可能
    因被告多次施加騷擾、違反保護令等犯行而有記憶模糊或混
    淆之狀況。是在無補強證據佐證告訴人之指述內容之情形下
    ，無從僅依告訴人之指述，即據為不利於被告之認定。既然
    不能證明被告此部分犯罪，自應就此部分為被告無罪之諭知
    。　　
肆、駁回上訴之理由：
　　原審就公訴意旨此部分所指，以不能證明被告犯罪，諭知被
    告無罪之判決，核無不合。檢察官上訴意旨固以：被告已於
    事實二、㈠至所示時間對告訴人為違反保護令犯行，實難想
    像告訴人所指被告於110年3月26日下午4時50分對伊罵三字
    經部分，有何不實之處，自可補強佐證告訴人此部分指述之
    可信性，原判決未審酌此節，所為無罪之諭知乃有不當云云
    。惟依卷內事證，此部分除告訴人之指述外，確無其他與被
    告於110年3月26日下午4時50分許是否有對告訴人為辱罵三
    字經等違反保護令犯行之相關證據可資補強告訴人指述之可
    信性，至被告就事實二、㈠至所示犯行，除有告訴人指述外
    ，俱有其他補強證據可資佐證，自無從以被告另有其他同類
    型之犯罪事實，即推論被告亦有此部分公訴意旨所指犯行。
    是檢察官執前詞指摘原判決此部分無罪之諭知為不當，自非
    有據。從而，檢察官之上訴為無理由，應予駁回。
據上論斷，應依刑事訴訟法第368條，判決如主文。
本案經檢察官陳嘉義提起公訴，檢察官王柏淨追加起訴，檢察官
林奕瑋及被告均上訴，經檢察官郭靜文到庭執行職務。
中　　華　　民　　國　　111 　年　　8 　　月　　23　　日
                  刑事第二十二庭審判長法　官  王美玲
                                      法　官  陳銘壎
                                      法　官  汪怡君
以上正本證明與原本無異。
不得上訴。
                                      書記官  高妤瑄
中　　華　　民　　國　　111 　年　　8 　　月　　23　　日
附錄本案論罪科刑法條全文：
中華民國刑法第305條
以加害生命、身體、自由、名譽、財產之事恐嚇他人，致生危害
於安全者，處2年以下有期徒刑、拘役或9千元以下罰金。
中華民國刑法第309條
公然侮辱人者，處拘役或9千元以下罰金。
以強暴犯前項之罪者，處1年以下有期徒刑、拘役或1萬5千元以
下罰金。
家庭暴力防治法第61條
違反法院依第14條第1項、第16條第3項所為之下列裁定者，為本
法所稱違反保護令罪，處3年以下有期徒刑、拘役或科或併科新
臺幣10萬元以下罰金：
一、禁止實施家庭暴力。
二、禁止騷擾、接觸、跟蹤、通話、通信或其他非必要之聯絡行
    為。
三、遷出住居所。
四、遠離住居所、工作場所、學校或其他特定場所。
五、完成加害人處遇計畫。
附表：
編號 事實 主文 1 事實一 蔡○○犯恐嚇危害安全罪，處拘役伍拾日，如易科罰金以新臺幣壹仟元折算壹日。 2 事實二、㈠ 蔡○○犯違反保護令罪，處拘役參拾日，如易科罰金以新臺幣壹仟元折算壹日。 3 事實二、㈡  蔡○○犯違反保護令罪，處有期徒刑肆月，如易科罰金以新臺幣壹仟元折算壹日。 4 事實二、㈢ 蔡○○犯違反保護令罪，處有期徒刑參月，如易科罰金以新臺幣壹仟元折算壹日。 5 事實二、㈣ 蔡○○犯違反保護令罪，處有期徒刑貳月，如易科罰金以新臺幣壹仟元折算壹日。 6 事實二、㈤ 蔡○○犯違反保護令罪，處有期徒刑貳月，如易科罰金以新臺幣壹仟元折算壹日。 7 事實二、㈥ 蔡○○犯違反保護令罪，處有期徒刑肆月，如易科罰金以新臺幣壹仟元折算壹日。 8 事實二、㈦ 蔡○○犯違反保護令罪，處有期徒刑肆月，如易科罰金以新臺幣壹仟元折算壹日。 9 事實二、㈧ 蔡○○犯違反保護令罪，處有期徒刑貳月，如易科罰金以新臺幣壹仟元折算壹日。 10 事實二、㈨ 蔡○○犯違反保護令罪，處有期徒刑參月，如易科罰金以新臺幣壹仟元折算壹日。 11 事實二、㈩ 蔡○○犯違反保護令罪，處有期徒刑貳月，如易科罰金以新臺幣壹仟元折算壹日。 12 事實二、 蔡○○犯違反保護令罪，處有期徒刑參月，如易科罰金以新臺幣壹仟元折算壹日。 13 事實二、 蔡○○犯違反保護令罪，處有期徒刑貳月，如易科罰金以新臺幣壹仟元折算壹日。 14 事實二、 蔡○○犯違反保護令罪，處有期徒刑參月，如易科罰金以新臺幣壹仟元折算壹日。 15 事實二、 蔡○○犯違反保護令罪，處有期徒刑肆月，如易科罰金以新臺幣壹仟元折算壹日。 16 事實二、 蔡○○犯違反保護令罪，處拘役伍拾日，如易科罰金以新臺幣壹仟元折算壹日。 17 事實二、 蔡○○犯違反保護令罪，處有期徒刑貳月，如易科罰金以新臺幣壹仟元折算壹日。 18 事實二、 蔡○○犯違反保護令罪，處有期徒刑參月，如易科罰金以新臺幣壹仟元折算壹日。 19 事實二、 蔡○○犯違反保護令罪，處有期徒刑肆月，如易科罰金以新臺幣壹仟元折算壹日。